【裁判字號】    98,訴,1248
【裁判日期】    981210
【裁判案由】    違反毒品危害防制條例
【裁判全文】
臺灣屏東地方法院刑事判決              98年度訴字第1248號
公  訴  人  臺灣屏東地方法院檢察署檢察官
被      告  甲○○
上列被告因違反毒品危害防制條例案件，經檢察官提起公訴（98
年度毒偵字第777 號、第819 號），嗣被告於本院準備程序進行
中先就被訴事實為有罪之陳述，本院告知被告簡式審判程序之旨
，並聽取當事人之意見後，本院合議庭裁定改由受命法官獨任依
簡式審判程序審理，判決如下：
    主  文
甲○○施用第一級毒品，累犯，處有期徒刑捌月，扣案殘留有第
一級毒品海洛因之注射針筒壹支，沒收銷燬；又施用第二級毒品
，累犯，處有期徒刑伍月；又施用第一級毒品，累犯，處有期徒
刑捌月，扣案之第一級毒品海洛因貳包( 驗前淨重合計零點
伍公克，驗後淨重合計零點壹貳公克) 、殘留有第一級毒品海
洛因之注射針筒壹支，均沒收銷燬；又施用第二級毒品，累犯，
處有期徒刑伍月。應執行有期徒刑壹年捌月，扣案之第一級毒品
海洛因貳包( 驗前淨重合計零點伍公克，驗後淨重合計零點
壹貳公克) 、殘留有第一級毒品海洛因之注射針筒貳支，均沒
收銷燬。
    事  實
一、甲○○曾於民國87年間因施用毒品案件，經本院裁定令入戒
    治處所施以強制戒治，於88年4 月8 日停止戒治付保護管束
    ，惟其於保護管束期間，再因施用毒品案件，經撤銷停止戒
    治，再令入戒治處所執行戒治，於89年3 月28日執行完畢。
    另於93年、94年間因施用第一、二級毒品案件，經本院分別
    判處有期徒刑10月、6 月，減刑後應執行有期徒刑5 月、3
    月確定，於97年3 月22日執行完畢。猶不知悔改，竟分別基
    於施用第一級毒品海洛因及第二毒品甲基安非他命之犯意於
    ：
    (一)98年5月4日下午4時50分許，在屏東縣屏東市○○路702號
    前車內，以將海洛因加水置入針筒後注入體內之方式，施用
    第一級毒品1次；另於98年5月4日下午3時許，在其上開車內
    ，施用第二級毒品甲基安非他命1次。嗣於98年5月4日下午4
    時50分許，在屏東縣屏東市○○路702 號前車內，為警查獲
    其持有殘留有海洛因之注射針筒1 支。經警採尿送驗，檢出
    嗎啡及甲基安非他命陽性反應。(二)98年5 月8 日上午某時，
    在其屏東縣內埔鄉○○村○○路146 號住處，以將海洛因加
    水置入針筒後注入體內之方式，施用第一級毒品1 次；另於
    98 年5月4 日上午，在其上開住處，施用第二級毒品甲基安
    非他命1 次。嗣於98年5 月8 日9 時許，在屏東縣屏東市○
    ○街84號前車內，為警查獲其持有殘留海洛因之注射針筒1
    支、第一級毒品海洛因2 包( 驗前淨重合計0.335 公克，驗
    後淨重合計0.312 公克) 。經警採尿送驗，檢出嗎啡、甲基
    安非他命陽性反應。
二、案經屏東縣政府警察局屏東分局報請臺灣屏東地方法院檢察
    署檢察官偵查起訴。
    理  由
一、本案被告甲○○所犯違反毒品危害防制條例案件，並非法定
    刑為死刑、無期徒刑或最輕本刑3 年以上有期徒刑之罪，亦
    非高等法院管轄第一審之案件，而被告於本院準備程序中就
    被訴事實為有罪之陳述，本院合議庭乃裁定由受命法官獨任
    進行簡式審判程序。又簡式審判程序之證據調查，依刑事訴
    訟法第273 條之2 規定，不受同法第159 條第1 項審判外陳
    述排除之限制，再被告對於卷內之各項證據，亦不爭執證據
    能力，故卷內所列之各項證據，自得作為證據，先予敘明。
    又被告於98年5 月8 日上午施用第一級毒品犯行，公訴人已
    於起訴書之犯罪事實欄述及被告尿液經檢驗後呈嗎啡陽性反
    應，復經公訴人於本院審理中追加該次施用第一級毒品之犯
    行，本院自得一併審理。
二、上揭事實，業據被告坦承不諱，其二次為警所採集之尿液檢
    體，經送請台灣檢驗科技股份有限公司以酵素免疫分析法及
    氣相層析質譜儀法檢驗，結果均呈嗎啡及甲基安非他命陽性
    反應，有該公司98年5 月19日、98年5 月27日編號KＺ000000
    000000號、編號KＺ000000000000號號濫用藥物尿液檢驗報告
    及尿液送檢人真實姓名對照表各2 份在卷足憑，另扣案之海
    洛因2 包，經送請高雄市立凱旋醫院檢驗結果，確係第一級
    毒品海洛因( 驗前淨重合計0.335 公克，驗後淨重合計0.
    312 公克) 有該院98年5 月25日高市凱醫驗字第10105 號濫
    用藥物成品檢驗鑑定書1 紙在卷可按，另扣案之注射針筒2
    支，經屏東縣警察局屏東分局警員以臺灣尖端先進生技醫藥
    股份有限公司毒品簡易快速篩檢試劑檢驗結果，其內殘留液
    體均含有海洛因成分，有該局初步檢驗報告單2 紙在卷可按
    ，堪認被告前開自白與事實相符。又按毒品危害防制條例於
    92 年7月9 日修正公布，其中第20條、第23條將施用毒品之
    刑事處遇程序，區分為「初犯」、「5 年內再犯」、「5 年
    後再犯」，而依立法理由觀之，僅限於「初犯」、「5 年後
    再犯」，始應先經觀察、勒戒或強制戒治程序，倘被告於5
    年內已再犯，經依法追訴處罰，縱其第3 次（或第3 次以上
    ）再度施用毒品之時間，在初犯經觀察、勒戒或強制戒治執
    行完畢釋放5 年以後，已不合於「5 年後再犯」之規定，且
    因已於「5 年內再犯」，顯見其再犯率甚高，原實施觀察、
    勒戒或強制戒治，已無法收其實效，即應依該條例第10條處
    罰，最高法院95年5 月9 日95年度第7 次刑事庭會議決議可
    資參照。查被告於87年間因施用毒品案件，經本院裁定令入
    戒治處所施以強制戒治，88年4 月8 日停止戒治付保護管束
    ，惟其於保護管束期間，再因施用毒品案件，經撤銷停止戒
    治，再令入戒治處所執行戒治，於89年3 月28日執行完畢。
    另於93年、94年間因施用第一、二級毒品案件，經本院分別
    判處有期徒刑10月、6 月，減刑後應執行有期徒刑5 月、3
    月確定，於97年3 月22日執行完畢等事實，有臺灣屏東地方
    法院檢察署刑案資料查註紀錄表、臺灣高等法院被告全國前
    案紀錄表各1 份在卷可按，是被告於強制戒治執行完畢釋放
    後，5 年內已再犯施用毒品案件，經本院判處罪刑確定，則
    其犯再本件施用毒品案件，即非屬該條例第20條第3 項所稱
    「5 年後再犯」之情形，檢察官自應依法追訴。
三、查海洛因、甲基安非他命分屬毒品危害防制條例第2 條第2
    項第1 款、第2 款所規定之第一級毒品及第二級毒品。是核
    被告前開所為，分別係犯毒品危害防制條例第10條第1 項施
    用第一級毒品及同條第2 項之施用第二級毒品罪。其持有毒
    品復進而施用，持有毒品之低度行為，各為施用毒品之高度
    行為所吸收，均不另論罪。被告所犯上開2 次施用第一級毒
    品罪、2 次施用第二級毒品罪，均犯意各別，行為互殊，應
    予分論併罰。又查被告前有如事實欄所示之科刑及執行情形
    ，有臺灣屏東地方法院檢察署刑案資料查註紀錄表、臺灣高
    等法院被告前案紀錄表各1 份附卷足憑，其於刑之執行完畢
    後5 年內，故意再犯本件有期徒刑之罪，均為累犯，均應依
    刑法第47條第1 項加重其刑。爰審酌被告施用毒品，足以戕
    害其身心，滋生其他犯罪，且前有多次施用毒品前科，素行
    非佳，有上開前科紀錄表可稽，惟念其坦承犯行，且施用毒
    品行為於本質上係屬自我戕害行為，反社會性之程度尚屬較
    低等一切情狀，各量處如主文所示之刑，並定應執行刑。
四、扣案之第一級毒品海洛因2 包( 驗前淨重合計0.335 公克，
    驗後淨重合計0.312 公克) ，經送檢驗結果，確係第一級毒
    品海洛因，已如前述；而因鑑定單位一般係以傾倒之方式，
    將包裝袋內之毒品倒出而與包裝袋分離而稱重，必要時，輔
    以刮杓刮取袋內粉末，然無論依何種方式分離，包裝袋內均
    有極微量之毒品殘留，業經法務部調查局以93年3 月19日調
    科壹字第09300113060 號函釋在案，認前開空包裝袋，其內
    含有極微量第一級毒品海洛因殘留而無法析離，應整體視為
    查獲之第一級毒品海洛因；另扣案之被告所有供施用毒品之
    器具注射針筒2 支經警員以臺灣尖端先進生技醫藥股份有限
    公司簡易快速篩檢試劑檢驗結果，亦有第一級毒品海洛因成
    分沾黏其內，與第一級毒品海洛因難以析離，亦如前述，均
    應依毒品危害防制條例第18條第1 項前段之規定併予宣告沒
    收銷燬之。
據上論斷，應依刑事訴訟法第273 條之1 第1 項、第299 條第1
項前段，毒品危害防制條例第10條第1 項、第2 項、第18條第1
項前段，刑法第11條、第47條第1 項、第51條第5 款，判決如主
文。
本案經檢察官劉昀到庭執行職務。
中    華    民    國    98    年    12    月    10    日
                    刑事第一庭  法  官  涂裕洪
以上正本證明與原本無異。
如不服本判決應於收受判決後10日內向本院提出上訴書狀，並應
敘述具體理由；其未敘述上訴理由者，應於上訴期間屆滿後20日
內向本院補提理由書（均須按他造當事人之人數附繕本）「切勿
逕送上級法院」。
中    華    民    國    98    年    12    月    10    日
                                書記官  卓春成
附錄本判決論罪科刑法條：
毒品危害防制條例第10條第1、2項：
施用第一級毒品者，處6月以上5年以下有期徒刑。
施用第二級毒品者，處 3 年以下有期徒刑。


司法院資訊處製作；財團法人民間司法改革基金會備份。
